臺灣高等法院刑事判決
111年度侵上訴字第153號
上  訴  人  
即  被  告  郭易  




選任辯護人  呂承翰律師
            俞力文律師
上列上訴人因違反毒品危害防制條例等案件，不服臺灣士林地方
法院110年度審侵訴字第75號、111年度審訴字第40號，中華民國
111年4月27日第一審判決（起訴案號：臺灣士林地方檢察署110
年度少連偵字第91、92號、110年度偵字第8909號），提起上訴
，本院判決如下：
    主  文
上訴駁回。
    事  實
一、郭易為成年人，明知其員工即代號AD000-A1110185號係16歲
    以上18歲未滿之少年（已離職，民國00年0月生，真實姓名
    、年籍詳對照表，下稱A女），竟仍於分別起意，對A女 為
    如下行為：
　㈠明知其持有之電子煙煙油中含有第二級毒品四氫大麻酚成分
    （Tetrahydrocannabinols，簡稱THC），未經許可不得隨意
    轉讓，竟仍基於轉讓前開第二級毒品之犯意，趁A女對外探
    詢有無大麻之便，與A女相約，進而於110年4月4日凌晨3時2
    0分許，將其駕駛之000-0000號自用小客車停在新北市○○區
    五堵車站附近後，在車上無償轉讓上開大麻電子煙給A女 吸
    食1次。
　㈡A女在施用前開大麻電子煙後，身體不適，郭易遂將A女載至
    位於新北市○○區○○路000號之「芬多精加香汽車旅館」內休
    息，隨後因見A女年幼可欺，竟萌淫念，而基於強制猥褻之
    犯意，於當日（4日）凌晨4時許，在上址旅館102號房內，
    不顧A女已明白表示拒絕，徒手褪去A女褲子後，撫摸A女胸
    部並強吻其嘴唇、脖子及胸部等處，而以前開方式，對A女
    強制猥褻得逞。
二、嗣因A女傳送訊息向男友張○○求援，經張○○趕赴現場並報警
    處理，再為警循線於當日上午7時許，在新北市○○區○○○路00
    號地下一樓停車場處查獲郭易，當場並扣得其所有供轉讓A
    女毒品所用之電子煙1支（經鑑定含有第二級毒品四氫大麻
    酚成分），而查獲上情。
三、案經A女訴由新北市政府警察局汐止分局報請臺灣士林地方
    檢察署檢察官偵查起訴。
    理  由
壹、程序部分
一、上訴範圍：
　　按上訴得對於判決之一部為之。對於判決之一部上訴者，其
    有關係之部分，視為亦已上訴，刑事訴訟法第348條第1項、
    第2項前段定有明文。本件被告郭易提起上訴，雖於準備程
    序表示對原判決認定之犯罪事實、證據及論罪均不爭執，僅
    針對原審未給予緩刑之部分提起上訴（見本院卷第129頁筆
    錄，檢察官並未上訴），然因是否給予緩刑，乃以被告所犯
    之罪刑（詳下述）為衡量基準，尚無法獨立於罪刑之外單獨
    判斷，且本案之沒收亦與被告所犯之罪直接相關，是依照上
    開法律明文，仍應認定原判決之罪刑及沒收，均在被告上訴
    範圍內，而應由本院加以審判。
二、遮掩被害人身分：
　　按性侵害犯罪防治法所稱性侵害犯罪，係指觸犯刑法第221
    條至第227條、第228條、第229條、第332條第2項第2款、第
    334條第2項第2款、第348條第2項第1款及其特別法之罪；行
    政機關、司法機關及軍法機關所製作必須公示之文書，不得
    揭露被害人之姓名、出生年月日、住居所及其他足資識別被
    害人身分之資訊，性侵害犯罪防治法第2條第1項、第12條第
    2項分別定有明文。準此，本判決關於A女及其男友張○○之姓
    名、年籍、住居所等足資識別被害人身分之資訊，依上開規
    定均予以隱匿而不揭露。
三、證據能力：
　　本件認定事實所引用之卷證資料（包含人證、物證、書證，
    詳下述及者），並無證據證明係公務員違背法定程序所取得
    ，與本案亦有自然之關連性，公訴人、被告及其辯護人於準
    備程序迄至本案言詞辯論終結，均不爭執該等卷證之證據能
    力或曾提出關於證據能力之聲明異議，本院認引為證據為適
    當，是依刑事訴訟法第159條之4、之5等規定、同法第158條
    之4之反面解釋，下述認定事實所引用之證據方法均有證據
    能力。
貳、實體部分　
一、認定事實：
　　上開犯罪事實，業據被告於原審及本院審理中均自白坦認無
    誤，核與證人即告訴人A女於偵查中指述之情節相符，又A女
    事後經檢驗結果，其尿液呈大麻陽性反應，其胸部與胸罩內
    層亦檢出有男性DNA，其型別與被告吻合，有台灣檢驗科技
    股份有限公司110年4月21日濫用藥物檢驗報告（尿液檢體編
    號：M1100084號）、內政部警政署刑事警察局110年8月13日
    刑生字第1100078348號鑑定書在卷可查，而扣案為憑之電子
    煙1支，經鑑定結果，確實含有第二級毒品四氫大麻酚成分
    ，有台灣尖端先進生技醫藥股份有限公司毒品證物鑑定分析
    報告可佐，此外，復有A女與被告之對話紀錄、被告駕車進
    出本案汽車旅館之監視錄影畫面存卷，足認被告前開自白屬
    實，可以採信為真，本件事證明確，被告各該犯行均堪認定
    ，均應依法論科。
二、論罪：
　㈠按大麻屬毒品危害防制條例第2條第2項規定列管之第二級毒
    品，不得隨意轉讓，又被告係00年0月生，A女則為00年0月
    生，是被告在案發時已經成年，A女則為16歲以上18歲未滿
    之少年，故被告先轉讓大麻電子煙給A女施用，再強制猥褻A
    女，均應認係成年人對少年犯罪。是核被告就轉讓大麻電子
    煙給A女施用部分，係犯毒品危害防制條例第9條第1項、第8
    條第2項之成年人對未成年人犯轉讓第二級毒品罪，就強制
    猥褻A女部分，則係犯兒童及少年福利與權益保障法第112條
    第1項前段、刑法第224條之成年人故意對少年犯強制猥褻罪
    。
　㈡被告轉讓前後持有大麻電子煙之低度行為，為轉讓之高度行
    為所吸收，不另論罪。其違反A女意願，於同一時、地，先
    後撫摸A女胸部並強吻其嘴唇等處，侵害同一法益，係接續
    犯，僅論以1罪已足。又A女雖指稱：其在吸食被告給的大麻
    煙後，意識不清，然被告係在A女明示拒絕的情況下猥褻A女
    ，並非單純利用A女因吸食大麻煙所導致不能或不知抗拒的
    狀態犯案，自應論以情節較重之強制猥褻罪，而無需再依刑
    法第225條第2項規定，另論以情節較輕之乘機猥褻罪。
　㈢上開成年人對未成年人犯轉讓第二級毒品罪、成年人故意對
    少年犯強制猥褻罪兩罪，均係針對被害人為未成年人或少年
    之特殊要件，予以加重處罰，屬於刑法分則加重之性質，為
    獨立罪名，惟該2罪均無單獨之法定刑，應分別以毒品危害
    防制條例第8條第2項、刑法第224條之法定刑為基礎，再依
    毒品危害防制條例第9條第1項、兒童及少年福利與權益保障
    法第112條第1項前段規定，各加重其刑2分之1。
　㈣檢察官於起訴書漏未論及兒童及少年福利與權益保障法第112
    條第1項前段，但起訴事實業已載明A女為少年，且原審業已
    告知罪名，無礙被告防禦，是依法變更起訴法條如前。
　㈤被告偶然間得知A女對外詢問有無大麻，而與A女相約後起意
    轉讓大麻煙給A女施用，衡諸大麻究非安眠藥一類可以令人
    喪失知覺或抵抗能力的藥劑可比，且雙方初始乃約在五堵車
    站之公開場所見面，A女吸食大麻煙後會有何不良反應，也
    未必係被告所能控制或預見，是依現有證據，尚難推論被告
    自始即有藉大麻煙迷姦A女之計畫，而應認定其係在轉讓大
    麻煙給A女施用後，見A女身體不適，遂將之載往汽車旅館休
    息後，始萌淫念，則被告所犯上開兩罪，係分別起意，行為
    與罪名均不同，故應分論併罰。
　㈥被告就轉讓大麻煙給A女施用之犯行部分，在偵查及歷次審判
    中均供承不諱，應依毒品危害防制條例第17條第2項規定，
    就其所犯之成年人轉讓第二級毒品給未成年人罪部分，減輕
    其刑；其此部分罪刑同時有加重及減輕之情形，依法應先加
    後減之。
三、上訴駁回之理由：
　㈠原審同此認定，以被告罪證明確，適用刑事訴訟法第299條第
    1項前段、第300條、毒品危害防制條例第8條第2項、第9條
    第1項、第17條第2項、第18條第1項前段、兒童及少年福利
    與權益保障法第112條第1項前段、刑法第11條、第224條等
    規定，並審酌被告明知施用大麻不僅容易戕害人身成癮，且
    可能引致精神疾病，甚至造成生命危險，仍貿然轉讓大麻煙
    給未成年人A女施用，復因見A女在施用大麻煙後行為意識趨
    緩，為逞一己私慾，強制猥褻A女，所為戕害A女之身心甚鉅
    ，A女並明確表示不願與被告和解，原不宜輕縱，但念被告
    犯後已坦承犯行，且轉讓給A女吸食的數口電子菸，數量甚
    微，另被告在犯案過程中並未對A女施用肢體甚至武器等暴
    力手段，其並無前科，衡情當係一時欲令智昏所致，另斟酌
    被告尚有2名幼兒需要扶養，其年齡智識、生活經驗、家庭
    與經濟狀況及其他一切情狀，就被告成年人對未成年人犯轉
    讓第二級毒品罪，處有期徒刑5月，另就成年人故意對少年
    犯強制猥褻罪，處有期徒刑1年。且就沒收部分說明：扣案
    之電子菸1支經鑑定結果，有第二級毒品四氫大麻酚成分附
    著其上（量微無法秤重），無法析離，應一併視為第二級毒
    品，故應依毒品危害防制條例第18條第1項前段規定，於被
    告所犯該毒品罪主文項下，宣告沒收銷燬之。經核原審之前
    述認事用法均無違誤，就各罪之宣告刑，亦已斟酌卷內對被
    告有利、不利之量刑因子而量定如上，並無違法或過重。
　㈡被告上訴雖請求宣告緩刑，然原審業已說明：被告未能獲得A
    女原諒，故不宜給予緩刑，雖理由較為簡略，但經本院通知
    A女到庭陳述意見，A女依然表示：事發迄今一年多，現在才
    聽到被告道歉，被告沒有誠意，本案沒有和解機會，我不希
    望給被告緩刑之機會等語（見本院卷第130頁筆錄），並未
    改變其於原審陳述之意見；又針對必須入監服刑之成年人故
    意對少年犯強制猥褻罪部分，本院另參酌被告並非到案後即
    於警詢中坦認所為、表達悔意，其仍避重就輕，未坦認強制
    猥褻之行為，辯稱：A女沒有（被）脫下任何衣物，只有脫
    下鞋子，我只有幫她清理嘔吐物云云（見少連偵91卷第14至
    17頁警詢筆錄），於檢察官偵訊時，被告再辯稱：在房間裡
    沒有親她（A女）、抱她，也沒有脫她衣服，「（問：對於
    你涉嫌強制猥褻罪或乘機猥褻罪是否承認？）沒有」（見偵
    字卷第78、79頁筆錄），則被告於本案偵查中，顯然仍心存
    僥倖、試圖卸責，且被告乃脫下A女褲子後，接續為前揭多
    項強制猥褻行為，相較於隔著衣物為之，或單一猥褻舉動，
    犯罪情節已屬較為嚴重之情形，對A女性自主權之侵害、少
    年身心健全發展之妨害程度，及A女日後可能會有之心理創
    傷，均不宜僅因被告另有幼子要撫養或案發前後有從事若干
    公益舉動，便加以輕縱，本案客觀上更無任何情輕法重、情
    堪憫恕之處，辯護人請求依刑法第59條酌減其刑，顯非可採
    ，是連同事件起因之成年人對未成年人犯轉讓第二級毒品罪
    部分，均有執行其宣告刑之必要。從而，本院綜參上開各節
    ，認確實不宜宣告被告緩刑，並非僅因告訴人不同意給予被
    告緩刑便未予緩刑之宣告，則原審未宣告緩刑之結論並無不
    當，被告上訴為無理由，應予駁回。
據上論斷，應依刑事訴訟法第368條，判決如主文。
本案經檢察官黃子宜、鄭潔如提起公訴，檢察官王盛輝到庭執行
職務。
中　　華　　民　　國　　111 　年　　9 　　月　　27　　日
                  　刑事第八庭　審判長法　官　陳世宗
                                      法　官　林呈樵
                                      法　官　吳勇毅
以上正本證明與原本無異。
如不服本判決，應於收受送達後20日內向本院提出上訴書狀，其
未敘述上訴之理由者並得於提起上訴後20日內向本院補提理由書
（均須按他造當事人之人數附繕本）「切勿逕送上級法院」。
                                      書記官  許家慧
中　　華　　民　　國　　111 　年　　9 　　月　　28　　日
附錄本案論罪科刑之法條：
毒品危害防制條例第8條第2項：
轉讓第二級毒品者，處6月以上5年以下有期徒刑，得併科新臺幣
70萬元以下罰金。

毒品危害防制條例第9條第1項：
成年人對未成年人犯前三條之罪者，依各該條項規定加重其刑至
二分之一。

刑法第224條
對於男女以強暴、脅迫、恐嚇、催眠術或其他違反其意願之方法
，而為猥褻之行為者，處6月以上5年以下有期徒刑。　　

兒童及少年福利與權益保障法第112 條
成年人教唆、幫助或利用兒童及少年犯罪或與之共同實施犯罪或
故意對其犯罪者，加重其刑至二分之一。但各該罪就被害人係兒
童及少年已定有特別處罰規定者，從其規定。
對於兒童及少年犯罪者，主管機關得獨立告訴。